臺灣臺南地方法院交通事件裁定　　　　　　　　　　九十三年度交聲字第三七九號
　　移 送機 關　交通部公路總局嘉義區監理所麻豆監理站
　　受 處分 人
　　即 異議 人　甲○○
右列受處分人因違反道路交通管理處罰條例案件，對於交通部公路總局嘉義區監理所
麻豆監理站九十三年七月十三日所為之裁決處分（處分案號：麻監裁罰字第裁七五—
Ｚ00000000號）聲明異議，本院裁定如左：
    主  文
異議駁回。
    理  由
一、聲明異議意旨略以：受處分人即異議人甲○○於民國九十三年五月十四日十九時
    二十五分許，雖有駕駛車牌號碼六Ｓ—一六八三號自用小客車，行經國道八號高
    速公路東向新市○○○道時有超越前車之情事，然該處係屬雙線車道，從而異議
    人並無在單車道之匝道上超越前車之違規行為，故異議人不服原裁處，乃提起本
    件異議云云。
二、按汽車行駛高速公路或設站管制之道路，而不遵管制之規定者，處汽車駕駛人新
    臺幣三千元以上六千元以下罰鍰，並記違規點數一點，道路交通管理處罰條例第
    三十三條第一項及第六十三條第一項第一款分別定有明文。又汽車行駛高速公路
    ，不得在單車道之匝道上超越前車，高速公路交通管制規則第九條第一項第三款
    亦規定甚明。
三、經查：
    （一）受處分人即異議人甲○○於九十三年五月十四日十九時二十五分許，駕駛
          車牌號碼六Ｓ—一六八三號自用小客車，行經國道八號高速公路新市與南
          科交流道附近時，有在單車道之匝道上超越前車之違規事實，除有內政部
          警政署國道公路警察局公警局交字第Ｚ00000000號舉發違反道路
          交通管理事件通知單影本及該警察局第五警察隊九十三年六月二十四日公
          警五交訴字第０九三００００七六三號函各一份附卷可參外，另證人即當
          日舉發本違規事件之前開警察局第五警察隊新市分隊警員許志鵬亦於本院
          調查時到庭具結證稱：「（問：本件是否你舉發的，情形如何？）是我舉
          發的，當天我們警車是停在路肩新市出口附近東向八．六公里左右，我們
          停在那邊測速準備取締違規車輛」、「在追趕的過程中，異議人的車子都
          有在我們的視線內，異議人車子原本行駛在往南科的減速車道，之後行駛
          到分隔兩個匝道的槽化線時，當時匝道屬於單車道的情況，異議人車子就
          超越一輛小客車，超越時已經跨越槽化線而且是在單車道的匝道路段，所
          以我們才會舉發這個部分，後來異議人下匝道，下匝道後異議人車子剛好
          遇到紅燈就停在路口，我們就在路口附近把異議人攔下來」等語（詳見本
          院九十三年度交聲字第三七八號案件九十三年八月二十五日訊問筆錄），
          參以證人許志鵬與異議人不僅未有任何怨隙，且係毫不相識之人，衡情證
          人應無設詞攀誣，或虛構違規事實以陷害異議人之理，況警員執行公務時
          ，本身即受有行政懲處責任之監督，且其到庭具結作證，更係以刑事責任
          擔保其證言之真實性，故證人許志鵬警員之前開證述內容，經核尚無不可
          採信之處。因之，異議人於右述時、地，駕駛前開小客車，有在單車道之
          匝道上超越前車之違規事實，應可認定。
    （二）其次，交通勤務警察或依法令執行交通稽查任務人員，開單舉發違反道路
          交通管理處罰條例所列之違規事實，經公路主管機關或警察機關所為之裁
          決處罰，本質上為行政處分，係公務員基於職務上權力，依法就特定之具
          體事件所為，並具有公法上效果之單方行政行為。而根據公務員為公法上
          行為具有公信力之原則，立法者乃於道路交通管理處罰條例及高速公路交
          通管制規則等交通法規中制定相關規定，使交通勤務警察或依法令執行交
          通稽查任務人員，在特殊情形下，當場不能或不宜攔截製單舉發時，得當
          機處置而就違規事實予以逕行舉發（參見道路交通管理處罰條例第七條之
          二及高速公路交通管制規則第二十六條等規定），以達成維護交通秩序及
          公共安全之行政目的。反之，若謂公務員之一切行政行為，均需預留充分
          之證據，以證明其所認定之事實為真，則國家行政勢必受到相當程度之阻
          礙，而且相關行政目的亦難以順利達成，故刑事訴訟法中就犯罪證據有關
          之規定，與屬於行政秩序罰之交通違規裁罰本旨不相符合之部分，自不在
          得以準用之列。從而，交通違規行政爭訟之舉證責任原理，應非如刑事案
          件中，必須超越任何合理懷疑，始可為有罪判決之嚴格證明程度，而係應
          與民事訴訟之舉證責任原理相類似，亦即，基本上應就行政機關與人民所
          各自主張有利於己之事實，分配其應盡之舉證責任，而非逕予適用刑事訴
          訟法上之「無罪推定」原則，此觀諸行政訴訟法第一百三十六條，規定行
          政訴訟程序準用民事訴訟法第二百七十七條舉證責任分配原則之立法意旨
          ，即可明瞭。
    （三）據此，受處分人即異議人甲○○雖極力辯稱：該交流道係屬雙線車道，從
          而異議人並無在單車道之匝道上超越前車之違規行為云云。然異議人並未
          就執勤警員於前開時、地，對於異議人右述違規事實有所誤認之情形，提
          出相關事證以供調查，且經核亦無其他任何證據，足資證明本件執勤警員
          確有捏造事實違法取締之情事；另如前述，證人許志鵬警員就本件違規事
          實之各項證述內容，經核亦無虛構編造之處，則其對於異議人之上開違規
          情節，亦應無誤看或誤為判斷之可能，故證人許志鵬警員本其維護交通秩
          序及行車安全等職責所為之本件交通違規舉發內容，自應予以採信。況仔
          細觀察卷附之違規現場採證照片及新市○○○○○道現場圖影本，可發現
          於經過新市○○道及南科交流道分界處之槽化線起點後，新市○○道與南
          科交流道即一分為二各自獨立，且其車道均為單線車道，並非異議人所稱
          係雙線車道之情形，故異議人前開所辯，經核尚非有理，而不足採。
四、綜上所述，受處分人即異議人甲○○於前述時、地，駕駛小客車行駛於高速公路
    ，有在單車道之匝道上超越前車而不遵管制規定之違規事實既可認定，則原處分
    機關即交通部公路總局嘉義區監理所麻豆監理站，據此並引用上開道路交通管理
    處罰條例第三十三條第一項及第六十三條第一項第一款等規定，裁處異議人罰鍰
    新臺幣三千元，並記違規點數一點，於法即無不當。至本件異議內容，經核並無
    理由，故應予以駁回。
五、據上論斷，應依道路交通案件處理辦法第十九條，裁定如主文。
中      華      民      國    九十三    年     十二     月    二十八    日
                              臺灣臺南地方法院交通法庭
                                  法  官  鄭燕璘
右正本證明與原本無異。
如不服本裁定應於送達後五日內向本院提出抗告狀。
                                  書記官  陳金堂
中      華      民      國    九十三    年     十二     月    三十      日
